【裁判字號】    99,交抗,1666
【裁判日期】    990820
【裁判案由】    違反道路交通管理處罰條例
【裁判全文】
臺灣高等法院交通事件裁定            99年度交抗字第1666號
抗  告  人
即受處分人  甲○○
上列抗告人因違反道路交通管理處罰條例案件，對於臺灣桃園地
方法院，中華民國99年7月26日所為裁定（98年度交聲字第3562
號）提起抗告，裁定如下：
    主  文
抗告駁回。
    理  由
一、抗告意旨略以：原受舉發人王曉瑞係抗告人甲○○之妻，並
    非實際駕駛人，原處分機關未能即行通知應歸責人，至民國
    98 年10月27日始另函知受處分人，依道路交通管理處罰條
    例第90條規定，應不得舉發。又舉發照片確有疑似機慢車停
    放區白線存在，且本件舉發時間後，旁邊尚有3、4部機車亦
    未受罰，況夜間因急赴醫院，行車至此，見該區停滿機車，
    適有一人自該區牽車離開，受處分人見該處有白線認係可停
    車處，當下立即牽入停放，在夜色昏暗，地面有疑似停放區
    之白線，令有混淆之虞，顯非個人誤認之問題云云。
二、原處分意旨略以：本件受處分人甲○○於98年4月23日上午
    10時7分許，將其所騎乘之車牌號碼HW2-867號重機車停放於
    臺北市○○路85巷設有禁止停車標誌之處所，為臺北市停車
    管理工程處（下稱臺北市停管處）交通助理員以該車輛所有
    人王曉瑞違反道路交通管理處罰條例第56條第1項第4款之規
    定逕行製單舉發，案經移送臺北市交通事件裁決所，經受處
    分人甲○○向臺北市停管處自承其係本件違規車輛駕駛人，
    而臺北市交通事件裁決所仍以王曉瑞為受處分人，於98年8
    月19日對其裁處罰鍰新台幣900元，經王曉瑞向臺灣臺北地
    方法院聲明異議，嗣由該院以98年度交聲字第32 00號裁定
    王曉瑞不罰後，臺北市交通事件裁決所乃檢附相關資料移送
    原處分機關，原處分機關遂於98年10月27日以竹監壢字第09
    83006897號函通知受處分人甲○○，經受處分人於98年11月
    24為申訴後，原處分機關遂於98年11月27日以壢監裁字第裁
    53-1AD725375號裁決書，以受處分人甲○○違反道路交通管
    理處罰條例第56條第1項第4款、違反道路交通管理事件統一
    裁罰基準及處理細則等規定，裁處罰鍰新台幣600元。
三、異議意旨略以：本件舉發通知未送達於異議人，縱此時再行
    送達，亦已逾3個月之舉發時效，故其程序應屬違法。異議
    人係於98年4月22日夜間停放機車，即異議人雙胞胎出生之
    翌日，罹有雙胞胎輸血症，母體又產後虛弱，是異議人停車
    時之情狀如此慌忙，而異議人停於該區域最旁邊，該區停滿
    其他機車，異議人又誤認地面白色部分為為容許停車之白線
    ，致生本件違規。又行政機關未將該容易導致他人混淆之白
    線清除，則本件違規係出於行政機關之消極不作為，從而本
    件違規實不可歸責於異議人云云。
四、按汽車駕駛人停車時，在設有禁止停車標誌、標線之處所停
    車，處新台幣600元以上1,200元以下罰鍰，道路交通管理處
    罰條例第56條第1項第4款定有明文。經查：
  (一)按「本條例之處罰，受舉發違反道路交通管理事件之受處罰
    人，認為受舉發之違規行為應歸責他人者，應於舉發違反道
    路交通管理事件通知單應到案日期前，檢附相關證據及應歸
    責人相關證明文件，向處罰機關告知應歸責人，處罰機關應
    即另行通知應歸責人到案依法處理。」，道路交通管理處罰
    條例第85條第1項前段定有明文。準此，於受舉發違規行為
    應歸責於實際駕駛人時，處罰機關應即通知應歸責人（即實
    際駕駛人）到案處理，無庸就同一違規行為，重行舉發，亦
    無同條例第90條之適用。查受處分人於98年5月25日向臺北
    市停管處申訴自承其係本件違規車輛駕駛人，有台北市停車
    管理工程處受理民眾申訴紀錄表影本附卷可稽（見原審卷第
    20頁），惟臺北市交通事件裁決所仍以王曉瑞為受處分人，
    於98年8月19日對其裁處罰鍰900元，經王曉瑞向臺灣臺北地
    方法院聲明異議，由該院以98年度交聲字第3200號裁定王曉
    瑞不罰，臺北市交通事件裁決所乃檢附相關資料移送原處分
    機關，原處分機關遂於98年10月27日以竹監壢字第09830068
    97號函通知受處分人，復於98年11月27日壢監裁字第裁53-1
    AD725375號裁決書，以違反道路交通管理處罰條例第56條第
    1項第4款規定，裁處受處分人罰鍰新台幣600元等情，復有
    臺灣臺北地方法院98年度交聲字第3200號裁定書、交通部公
    路總局新竹區監理所中壢監理站98年10月27日竹監壢字第09
    83006897號函及98年11月27日壢監裁字第裁53-1AD725375號
    裁決書在卷（見原審卷第9、22、5頁）可稽。本件既屬歸責
    實際違規人駕駛事件，則揆諸前揭說明及規定，本件原處分
    機關既已另行通知應歸責人即本件受處分人甲○○到案處理
    ，自無須重行舉發，是原處分機關所為本件裁處程序並無不
    合。從而，受處分人辯稱並未收到舉發通知單，舉發程序不
    合法云云，殊不足採。
  (二)本件受處分人於98年4月23日上午10時7分許，將其所騎乘之
    車牌號碼HW2-867號重機車停放於臺北市○○路85巷處所之
    事實，為受處分人所不爭執，並有舉發彩色照片2幀附卷可
    證（見原審卷第25頁）。又依上開舉發照片以觀，該處所設
    之禁止停車標誌係設置於道路明顯處，其上載有「騎樓、人
    行道禁止停車（機慢車停放區除外）」等語明確，且車牌號
    碼HW 2-867號重機車係停放於人行道樹木栽種區旁，以架起
    中柱方式停車，車身停放並無歪斜之情，此有彩色舉發照片
    在卷可稽（見原審卷第25頁），倘受處分人停車當時確屬情
    狀慌忙，衡情車身甚有可能歪斜，且其於夜間疏未注意禁止
    停車之標誌，竟能注意地面劃有白線，是受處分人辯稱於夜
    間停車，當時該區域停滿機車，於其停車位至旁有白線，伊
    於慌忙之下，乃誤認為可停車之處云云，不足採信，是受處
    分人違規事實明確，堪予認定。
五、綜上所述，受處分人確有於設有禁止停車標誌之處所停車之
    違規行為，原處分機關因而依道路交通管理處罰條例第56條
    第1項第4款之規定，裁處受處分人人罰鍰新台幣600元，核
    無不合。原審裁定維持原處分機關之裁罰結果，對受處分人
    上開爭執情詞，亦於理由中論述綦詳，認事用法，均無違誤
    ，受處分人仍執前詞提起抗告，為無理由，應予駁回。
據上論斷，道路交通案件處理辦法第26條，刑事訴訟法第412條
，裁定如主文。
中    華    民    國    99    年    8     月    20    日
                  刑事第十七庭  審判長法  官  王聰明
                                      法  官  陳憲裕
                                      法  官  黃雅芬
以上正本證明與原本無異。
不得再抗告。
                                      書記官  鄭雅云
中    華    民    國    99    年    8     月    20    日

司法院資訊處製作；財團法人民間司法改革基金會備份。
